【裁判字號】    95,上訴,2644
【裁判日期】    951221
【裁判案由】    搶奪等
【裁判全文】
臺灣高等法院刑事判決                95年度上訴字第2644號
上  訴  人  臺灣臺北地方法院檢察署檢察官
上  訴  人
即  被  告  丙○○
指定辯護人  本院公設辯護人  周君穎
上列上訴人因被告搶奪等案件，不服臺灣臺北地方法院95年度訴
字第334號，中華民國95年6月22日第一審判決（起訴案號：臺灣
臺北地方法院檢察署95年度偵字第1981、3142、3992號，併案案
號：臺灣臺北地方法院檢察署95年度偵字第6516、6521號，臺灣
板橋地方法院檢察署95年度偵字第7517、 10716號），提起上訴
，本院判決如下：
    主    文
原判決撤銷。
丙○○犯常業搶奪罪，累犯，處有期徒刑肆年陸月，並於刑之執
行完畢或赦免後令入勞動場所強制工作貳年。扣案之鑰匙參支、
附表所示之署押（含指印），均沒收。
    事    實
丙○○素行不良，有毒品多次、搶奪 2次、竊盜、侵占、軍中逃
亡、恐嚇取財等前科，屬有犯罪習慣之人，於民國91年間，因犯
搶奪及恐嚇罪，經臺灣板橋地方法院91年度訴字第2208號判決、
92年度易字第2102號判決分別判處有期徒刑 2年2月、4月確定，
定應執行徒刑2年4月，於93年11月11日因縮短刑期假釋出監，甫
於94年1月3日假釋期滿視為執行完畢。猶不知悔改，因缺錢花用
，竟意圖為自己不法之所有，基於連續竊盜及行使偽造私文書之
概括犯意，暨常業搶奪之犯意，先後多次竊取不詳車號之機車及
被害人林明炎所有之GHF─730號重機車，作為搶案之工具，再騎
乘所竊之機車，在大臺北、桃園地區，尋找落單女子為目標，以
快速飆車自後搶奪之方式，搶奪下列路人財物，並恃以維生。所
得現金花用殆盡，搶得之手機持至手機專賣店，以自己名義變賣
予不知情之創世紀通訊行、弘名通訊行、傑昇通訊行、阿爾發通
訊行等，或偽以「陳志成」、「龔一郎」名義，偽造如附表所示
之私文書後，持向不知情之易昌通訊行、達億通訊行、阿爾發通
訊行行使而變賣手機，足以生損害於易昌等通訊行，鑽戒則持至
當鋪典當現金花用，其餘皮包、信用卡、金融卡及證件等則皆隨
手丟棄不詳之處。
(一)、94年3月31日晚間8時許，騎乘不詳車號之機車，行經臺北縣
    永和市○○路374巷口，搶奪Ｄ○○攜帶之手提包1個，其內
    有摩托羅拉牌手機1支、中國信託銀行信用卡 2張及晶片卡1
    張、身分證、健保卡、機車駕照等財物，嗣將上開手機變賣
    予臺北縣中和市○○路○段197號不知情之創世紀通訊行。
(二)、94年4月 1日11時許，騎乘機車，行經臺北縣中和市○○路○
    段10巷，趁寅○○不及防備之際，自後方搶奪寅○○之黑色
    手提包1個，其內有汽車駕照、信用卡 8張、NOKIA牌藍色手
    機1支（序號為000000000000000號），得手後將該行動電話
    變賣予臺北縣土城市○○路38號不知情之傑昇通訊行。
(三)、94年4月1日18時18分許，騎乘機車，在臺北市○○區○○街
    21巷4弄6號前，趁辰○○不及防備之際，自後方搶奪辰○○
    之背包1個，其內有健保卡3張、信用卡 3張、身分證、悠遊
    卡、隨身碟、鑽戒約值新台幣（下同）9萬元、現金約 2萬1
    千元、教師服務證、印章、存摺、手機等物，得手後將鑽戒
    持至不知情之宋慶斌所經營之遠東當鋪，典當7萬元花用。
(四)、94年4月17日22時許，騎乘機車，在臺北市○○路○段，趁玄
    ○○不及防備之際，自後方搶奪玄○○置放在機車前菜籃內
    之手提包1個，其內有身分證、機車駕照、郵政提款卡1張、
    西門子牌C62型銀色手機 1支（序號為000000000000000號）
    ，得手後將該手機變賣予臺北縣土城市○○路○段8號不知情
    之弘名通訊行。
(五)、94年 4月28日21時許，騎乘機車，在臺北縣永和市○○路15
    巷12弄，趁壬○○不及防備之際，搶奪壬○○所有 NOKIA牌
    3310型、序號為000000000000000號之手機1支，得手後將該
    行動電話變賣予位臺北縣土城市○○路○段8號不知情之弘名
    通訊行。
(六)、94年4月30日晚間9時30分許，騎乘機車，行經臺北縣永和市
    ○○街28號前，趁未○○不及防備之際，自後方搶奪未○○
    攜帶之皮包1個，其內有荷蘭銀行信用卡1張、中華銀行金融
    卡1張、身分證、序號為000000000000000號手機 1支及現金
    約20,000元，得手後將該行動電話變賣予臺北縣金城路3段8
    號不知情之弘名通訊行。
(七)、94年5月4日中午12時許，在臺北市○○區○○街 134號前，
    以自備之鑰匙，竊得林明炎所有之車號GHF─730號重型機車
    ，旋於同日下午 1時35分許，騎乘該機車，行經臺北市○○
    區○○路4段222巷23號前，趁乙○○不及防備之際，搶奪乙○○所攜帶之黑色公事包 1個，其內有乙○○身分證、戶口
    名簿，與其子王煌順之身分證、殘障手冊、重大傷病卡，及
    立法委員林春德市民陳情書 2份。得手後，即將機車棄置在
    臺北市○○區○○路63巷底（業經林明炎領回）。
(八)、94年5月6日20時10分許，騎乘不詳車號之機車，行經臺北縣
    永和市○○街1000號旁，趁宇○○不及防備之際，搶奪宇○○攜帶之皮包1個，其內有匯豐銀行信用卡2張、花旗銀行信
    用卡1張及金融卡2張、慶豐銀行信用卡 1張、上海銀行信用
    卡1張、玉山銀行信用卡1張、現金4,000元、健保卡及NOKIA
    牌3315型手機1支（序號000000000000000號），上開手機嗣
    變賣予不知情之創世紀通訊行。
(九)、94年5月13日晚間8時30分許，騎乘機車，行經臺北縣中和市
    ○○路99巷口，趁宙○○不及防備之際，從右後方搶奪宙○○攜帶之LV皮包 1個，其內有萬泰銀行金融卡、上海商銀金
    融卡、彰化銀行金融卡、合作金庫金融卡、華僑銀行信用卡
    、中國信託銀行信用卡等各1張、臺北富邦銀行信用卡2張、
    BENQ牌S670C手機1支、水晶手鐲1只及現金約3,000元，上開
    手機嗣變賣予不知情之創世紀通訊行。
(十)、94年10月15日晚間11時30分許，騎乘機車，行經於臺北縣永
    和市○○路375號前，搶奪亥○○所攜帶背包1個，其內有NO
    KIA牌6230I型手機1支、美國運通信用卡1張、臺新商業銀行
    信用卡2張、第一商業銀行信用卡1張、身分證及現金約 2萬
    元，嗣將該手機變賣予不知情之創世紀通訊行。
(十一)、94年10月17日11時25分許，騎乘機車，在桃園縣中壢市○○○街 111號，趁庚○○不及防備之際，自後方搶奪庚○○之
    咖啡色皮包 1個，其內有汽車駕照、身分證、健保卡、鎖匙
    、現金約900元、PHILIPS牌630型銀色手機1支（序號為0000
    00000000000 號），得手後持上開手機至桃園市○○路81號
    不知情之易昌通訊行，偽以「陳志成」名義，填寫如附表編
    號 1所示之手機讓渡書，持交易昌通訊行而變賣手機，足生
    損害於易昌通訊行及「陳志成」。
(十二)、94年11月 3日15時50分許，騎乘機車，在臺北市○○區○○
    路與東園街轉角頂好超市○○巷道，趁卯○○不及防備之際
    ，自後方徒手搶奪卯○○之手提包 1個，其內有現金約2萬6
    千元、新光三越禮券、身分證、信用卡、金融卡、殘障手冊
    、索尼易立信牌750I型序號為000000000000000號手機1支，
    得手後將該行動電話變賣予桃園市○○路158之1號不知情之
    阿爾發通訊行。
(十三)、94年11月19日12時許，騎乘機車，在桃園市○○街 3巷口，
    趁Ｅ○○不及防備之際，自後方搶奪Ｅ○○之皮包 1個，其
    內有現金約 2萬元、信用卡、提款卡、健保卡、身分證、駕
    照、行照、大霸牌J6型手機1支（序號為000000000000000號
    ），得手後將該手機攜至桃園市○○路 156號不知情之達億
    通訊行，偽以「龔一郎」名義，填寫附表編號 2所示之中古
    手機買賣切結書，持交通訊行而變賣上開手機，足生損害於
    達億通訊行及「龔一郎」。
(十四)、95年1月9日晚間11時，騎乘機車，行經臺北縣板橋市○○路
    忠義巷，自左後方搶奪申○○放置在腳踏車前菜籃內之手提
    袋1個，其內有玉山銀行信用卡1張（業已發還）、身分證、
    健保卡及現金約5,000元。
(十五)、95年 1月10日晚間10時30分許，騎乘機車，行經臺北市大同
    區市○○道與太原路口，見甲○○將所攜帶之公事包置放在
    所騎乘之機車腳踏板上，即趁其不及防備之際，自右後方搶
    奪該公事包，其內有臺灣企銀信用卡 1張（業已發還）、汽
    車駕照、行照、書籍及現金約4,000元。
(十六)、95年 1月11日18時45分許，騎乘機車，在桃園縣中壢市○○
    路98巷33號對面，趁林文慧不及防備之際，自後方搶奪林文
    慧之手提包1個，其內有信用卡1張、悠遊卡2張、現金約759
    元、INNOSTREAM牌I3000型手機1支（序號為00000000000000
    0號），嗣持上開手機至桃園市○○路158之 1號阿爾發通訊
    行，偽以「龔一郎」名義，填寫附表編號 3所示之中古手機
    買賣切結書，持之交予不知情之阿爾發通訊行，變賣手機，
    足生損害於阿爾發通訊行及「龔一郎」。
(十七)、95年1月13日下午1時許，騎乘機車，行經桃園縣桃園市○○
    路110巷1弄 3號前，趁辛○○不及防備之際，自左後方搶奪
    辛○○所攜帶之手提包 1個，其內有中國信託銀行金融卡及
    信用卡各 1張（業已發還）、身分證、健保卡、汽車駕照、
    行照、金融卡及現金約6千元等財物。
嗣於95年1月15日17時許，為警自丙○○所竊供作案之GHF─730
號機車採獲指紋，循線在桃園縣中壢市○○路114號「大享賓館
」查獲，並扣得T型起子1支、作案所用之鑰匙3支，及被害人申
○○之玉山銀行信用卡 1張、甲○○之臺灣企銀信用卡1張、辛○○之中國信託銀行信用卡及金融卡各1張（均已發還被害人）
。
    理    由
一、關於證據能力部分：
  (一)被害人，為被告以外之人，其於審判外之陳述，屬於證人之
    陳述，依刑事訴訟法第158條之3及第159條第1項之規定，未
    經依法具結，其證言不得作為證據。究其立法意旨，係以證
    人具結及偽證罪責擔保證言之真正，並保障被告直接詰問之
    基本人權。如被告對於被害人於警詢之陳述，同意作為證據
    ，因無礙於被告基本人權之保障及實體真實之發現，為訴訟
    程序之順利進行及避免被害人之奔波，縱被害人未依法具結
    ，仍應認有證據能力。我國刑事訴訟法第159條之5：「（第
    1項）被告以外之人於審判外之陳述，雖不符前4條之規定，
    而經當事人於審判程序同意作為證據，法院審酌該言詞陳述
    或書面陳述作成時之情況，認為適當者，亦得為證據。（第
    2 項）當事人、代理人或辯護人於法院調查證據時，知有第
    159條第1項不得為證據之情形，而未於言詞辯論終結前聲明
    異議者，視為有前項之同意。」即本此意旨而制定。英美國
    家實務及日本立法例，亦將當事人同意之證據，俱認為有證
    據能力，誠為合法而便民之做法。我國實務上有採取被害人
    之陳述，未經依法具結，不得認有證據能力之見解，如堅持
    此看法，在大倒會、非法吸金、擄鴿勒贖、竊犯集團、強盜
    集團等案件，被害人少則20、30人，多則100、200人，甚至
    成千上萬，就無爭議之事項，倘一一傳訊被害人到庭，事實
    審法院負擔沉重，開庭經年，仍難以結案，倘遇部分被害人
    不到庭，結案之日，更遙遙無期，茍強制拘提，因被告已無
    力賠償，被害人又人財兩失，承審法官簽發拘票，雖係依法
    行事，於心卻有不忍，而被害人到庭後，所述與以前陳述相
    同，被告對之復不爭執，多此一舉，實無必要。再從被害人
    角度觀之，現今工商社會，幾乎人人有家有業，平日幾乎自
    顧不暇，如家有老小，更分身乏術。警方、檢方、院方，先
    後傳訊，同一內容，一再重複，被害人不堪其擾，也不能諒
    解，為何警詢所言不作數，不能作為憑據﹔在偵查程序，不
    得詰問證人，因制度上設計，卻讓被害人背上惡果，須到法
    院再行作證，影響所及，在一般人之內心，不免興此念頭，
    反正法院作證才算，檢警所述不當然有證據能力，日後非檢
    警拘提，不作無謂之應訊，如此，對社會之治安及檢警之辦
    案，有莫大不利之影響。職是，本庭願藉本案大聲疾呼，並
    認為，貫徹刑事訴訟法第159條之5之立法精神，當事人同意
    或無異議之證據，因確已保障被告之詰問權，應認有證據能
    力。
  (二)檢察官、被告、辯護人於本院95年12月 8日審判期日，就本
    件被害人寅○○、玄○○、壬○○、未○○、乙○○、庚○○、卯○○、Ｅ○○、申○○、甲○○、林文慧、辛○○等
    人在警詢之陳述，均同意作為證據，因被害人寅○○等係陳
    述自己被害之經過，警方無違法取供情事，本院認為被害人
    寅○○等12人之警詢筆錄，有證據能力。
二、認定被告連續偷竊機車之證據：
  (一)上訴人即被告丙○○，為飛車搶奪女子財物之用，先後竊取
    被害人林明炎所有GHF─730號機車及其他不詳姓名者所有之
    機車，業據被告於本院95年7月28日準備程序及95年8月16日
    審判期日坦白承認。
  (二)GHF─730號機車，為被害人林明炎所有而遭竊，有機車行照
    、機車棄置現場蒐證照片、車輛竊盜個別查詢認可資料可以
    為證。
  (三)警方在GHF─730號機車查獲處所查獲之安全帽，採集其上留
    存之指紋 2枚，經輸入指紋電腦比對結果，與檔存被告之右
    手指、左手指指紋相同，有內政部警政署刑事警察局94年 5
    月26日刑紋字第0940075827號鑑驗書可考。
  (四)被告以扣案之鑰匙，開鎖竊車，有扣案之鑰匙 3支在卷足憑
    。
  (五)依事實欄被害人所述，被告騎乘機車，以飛車搶奪方式作案
    。因被告犯案17次，依照常情，不可能使用同一部機車，以
    免提早曝光而遭圍捕。而當前工商時代，人人忙碌，或尚未
    發現機車失竊，或被告將車騎回原地，或棄置他處，由車主
    自己或警方尋回，車主心想反正愛車已找回，無所損失，又
    不知竊賊為何人，為避免麻煩，懶於報案，乃人之常情。因
    此，不能以其他機車失主未向警方報案，即謂被告未再偷取
    其他機車。
  (六)從而，被告連續竊車之犯行，應可認定。
  (七)至於被告行竊之方法，據被告於本院95年12月 8日最後言詞
    辯論期日表示，其持鑰匙開鎖偷車，由於查無證據被告以起
    子破壞方式竊車，亦無證據證明被告攜往偷車現場，本院認
    定被告單純以鑰匙開鎖偷車。
三、認定被告搶奪事實欄編號 2、4、5、6、7、11、12、13、14
    15、16、17財物之理由：
  (一)被告於本院95年8月16日及95年12月8日言詞辯論期日，兩度
    坦承上情無訛。
  (二)被害人寅○○、玄○○、壬○○、未○○、乙○○、庚○○
    、卯○○、Ｅ○○、申○○、甲○○、林文慧、辛○○等12
    人於警局，其中被害人甲○○並於本院審判程序，先後指訴
    明確。
  (三)被害人申○○、甲○○、辛○○分別出具贓物認領保管單。
  (四)被告出售手機所書立之切結書及讓渡書。
四、認定被告搶奪事實欄編號1、3、8、9、10財物之理由：
  (一)被害人Ｄ○○、辰○○、宇○○、宙○○、亥○○於本院審
    判期日，分別依法具結，指證其等遭飛車搶奪之情事。所述
    歹徒作案方法與被告手法相同。
  (二)被告於原審準備程序及辯論期日，先後坦承上情不諱。
  (三)被害人辰○○於94年4月1日鑽戒等物遭搶後，被告於同年月
    14日，將其中之鑽戒，以 7萬元典當於遠東當舖，業據證人
    即遠東當舖負責人宋慶斌證明無訛，並有典當登錄資料即鑽
    戒照片可參。
  (四)編號 1、8、9、10之手機，被告分別脫手變賣予創世紀通訊
    行，亦據證人即創世紀通訊行中和店店員Ａ○○於95年10月
    27日在本院結證：「95年 1月19日警詢筆錄都為實在，收購
    不超過 5次，被告到我們店裡賣了3、4次手機。」店長子○○結證：「我自己經手2次，95年1月19日警詢筆錄為實在。
    」因人之記憶，隨時間之經過，及犯案之多件，難免記憶模
    糊、混淆。以被告為例，在本院準備程序，原否認有搶奪甲○○財物，迨被害人甲○○到庭指證說明遭搶及領回失物後
    ，被告始俯首承認。再以手機為例，在準備程序，被告亦否
    認變賣予創世紀通訊行，迨Ａ○○、子○○到庭作證，被告
    對其2人證言表示「無意見」，亦為明證。因創世紀通訊行
    人員在警詢，指證被告變賣Ｄ○○、宇○○、宙○○、亥○○等4人手機，被告對之不爭執，正如被告於偵查中所言，
    「有查到手機、讓渡書的都是我做的。」（第4326號偵卷第
    72 頁）。
  (五)因有人證、物證及被告之自白，此部分搶奪犯行，足資認定
    為被告所為。
  (六)至於Ａ○○、子○○作證退庭後，傳真陳報被告出售之中古
    手機有 6支，並註明其序號，因其他被害人即地○○等多人
    ，無法指明其手機序號，而其中 2支，或係被告家人所有，
    或係有人委託被告出售，無法確認為被告所搶，故本院僅認
    定被告變賣予創世紀通訊行之手機，僅4支而已。
五、認定被告連續行使偽造私文書之理由：
  (一)被告於原審準備期日及言詞辯論期日坦白承認。
  (二)被告搶得被害人庚○○之手機後，假冒「陳志成」名義，填
    寫讓渡書，變賣予易昌通訊行，業經證人即易昌通訊行人員
    韋陽光證述明確，並有該讓渡書可證（第4326號偵卷第33頁
    ）。
  (三)被告搶得被害人Ｅ○○之手機後，假冒「龔一郎」名義，填
    寫買賣切結書，變賣予達億通訊行，有該切結書可證（第43
    26號偵卷第34頁）。
  (四)被告搶得被害人林文慧之手機後，假冒「龔一郎」名義，填
    寫買賣切結書，變賣予阿爾發通訊行，有該切結書可證（第
    4326號偵卷第36頁）。
  (五)上述讓渡書及買賣切結書，關於締約人欄，被告分別書寫陳
    志成、龔一郎，並按捺指紋，其中簽名部分，僅為辨識之用
    ，依最高法院70年台上字第2480號判例, 不構成偽造署押或
    私文書；偽造指紋，則屬偽造署押。關於在訂約人簽名欄與
    切結人欄，所填載之簽名、指紋，均屬偽造之署押，特予敘
    明。
六、被告論罪之理由：
  (一)被告竊取他人機車之行為，核係犯刑法第320條第1項之竊盜
    罪。檢察官認係犯同法第321條第1項第 3款之加重竊盜罪，
    尚有未洽，起訴法條應予變更。
  (二)被告乘人之不備或不及抗拒，公然以飛車自後掠取女子之財
    物，應構成刑法之搶奪罪。按刑法上之常業犯，並不以行為
    人無其他職業為要件，亦不以行為人以此為唯一之職業為必
    要，兼營他業或以他業為掩護均足當之，只要行為人有反覆
    從事某種行為，並以該項行為之所得供作日常生活給養所須
    ，有此主觀之意思暨客觀之事實表現即為已足。被告於偵查
    中，供稱：「我家房子被法拍了，我母親及哥哥都在泰國。
    我缺錢時行搶，搶了錢供吃喝及住宿。」（95年 1月16日偵
    查筆錄，第1981號偵卷第89、90、91頁）、「93年11月假釋
    出獄，家人房子賣掉，也都不在台灣，親戚也都不理我，我
    沒有辦法，我沒有錢用，才搶奪。」（95年 1月26日偵查筆
    錄，第1981號偵卷第 112頁）。由此，足見被告係以搶奪所
    得財物，作為其主要經濟來源，恃以維生。核其所為，係犯
    刑法第327條之常業搶奪罪。
  (三)被告假冒他人名義，偽造讓渡書、買賣切結書，持之交付於
    通訊行，核係犯刑法第216條、第210條之行使偽造私文書罪
    。偽造署押（含指印），為偽造私文書之部分行為，又偽造
    私文書之低度行為，為行使偽造私文書之高度行為所吸收，
    均不另論罪。
  (四)被告行為後，刑法第55條牽連犯、第56條連續犯之規定，業
    於94年2月2日修正公布刪除，並於95年7月1日施行，依行為
    時法，牽連犯從一重處斷，連續犯加重其刑2分之1，依裁判
    時法，兩者原則上均應數罪併罰，此刪除雖非構成要件之變
    更，但已影響被告刑罰之法律效果，自屬法律有變更，依修
    正刑法第2條第1項規定，比較新舊法結果，仍應適用較有利
    於被告之行為時法律即舊法論以牽連犯、連續犯。又刑法常
    業搶奪罪，亦經同時公布刪除，依行為時法，其法定刑為 3
    年以上10年以下有期徒刑；依現行法，應數罪併罰，被告所
    為，構成數罪併罰，定執行刑可達有期徒刑30年；比較新舊
    法結果，應以行為時法對被告較為有利，自應適用舊法即修
    正前刑法第327條常業搶奪罪論處。
  (五)被告多次竊盜、行使偽造私文書犯行，時間緊接，方法相同
    ，所犯係犯罪構成要件相同之罪名，顯係基於概括犯意反覆
    為之，應分別論以連續犯。至於常業搶奪罪部分，屬一種集
    合犯，依法不再以連續犯論處。
  (六)被告附表所示之行使偽造私文書犯行，與常業搶奪罪，有方
    法、目的之牽連關係，為起訴效力所及；被告偷車並搶奪辰
    ○○、壬○○、亥○○、沈秀惠、卯○○、Ｅ○○、申○○
    、甲○○、林文慧財物，其中竊盜罪部分，與起訴論罪部分
    有連續犯關係，其中搶奪部分，與常業搶奪罪有事實上一罪
    關係，亦為起訴效力所及。檢察官雖未提起公訴，本院得一
    併審究。
  (七)被告所犯連續竊盜罪、常業搶奪罪、連續行使偽造私文書罪
    ，三者有目的行為、結果行為之牽連關係，依行為時刑法第
    55條規定，應從較重之常業搶奪罪處斷。
  (八)被告前因犯搶奪、恐嚇取財等罪，經臺灣板橋地方法院91年
    度訴字第2208號判決、92年度易字第2102號判決分別判處有
    期徒刑2年2月、4月確定，定應執行刑2年 4月，於93年11月
    11日因縮短刑期假釋出監，於94年1月3日假釋期滿視為執行
    完畢，有本院被告前案紀錄表在卷可參，其於有期徒刑執行
    完畢後 5年內，再犯本件有期徒刑之罪，為累犯，應加重其
    刑。
七、撤銷改判之事由：
  (一)刑法於95年7月1日修正施行，原審不及比較新舊法之適用。
  (二)被告僅搶奪17次，原判決認定搶奪31次，認定事實有誤。
  (三)被告僅構成普通竊盜罪，原判決論以加重竊盜罪，認事用法
    欠當。
  (四)被害人辰○○另遭搶健保卡 3張，金飾則未被搶，原審認定
    不當。
  (五)被告上訴，僅承認行搶12次，並請求從輕處罰，為無理由；
    檢察官上訴，指被告每次行搶，均有偷竊機車，並酌情處刑
    ，則為有理由。因原判決有前揭可議之處，應予撤銷改判。
八、科刑之理由：
  (一)爰審酌被告正值壯年，年富力強，不循正途謀取財物，前經
    數次有期徒刑之執行，猶不思悔改，竟先後多次行搶他人財
    物，嚴重破壞社會秩序，顯有相當惡性，至今尚未賠償所有
    被害人之損害，及其犯罪動機、情節、手段、犯罪所得、犯
    後坦承犯行等一切情狀，量處有期徒刑4年6月。
  (二)被告素行不良，有毒品多次、搶奪 2次、竊盜、侵占、軍中
    逃亡、恐嚇取財等前科，犯案累累，於93年11月11日假釋出
    獄，甫於94年1月3日假釋期滿，仍不知悔悟，於同年 3月起
    ，即不斷作案，於10個月期間，連續搶奪17次，並連續偷車
    及偽造私文書，此有本院被告前案紀錄表在卷足參，顯見被
    告屬有犯罪習慣之人，若僅賴徒刑之執行難收警惕及教化之
    效，為矯正其惡行，養成其勤勞之習慣，有令入勞動場所強
    制工作之必要，爰併宣告於刑之執行完畢或赦免後令入勞動
    場所強制工作2年，以戒來茲。
九、沒收之依據：
    扣案之鑰匙 3支，係供被告竊取機車所用，屬於被告所有，
    依刑法第38條第1項第2款宣告沒收。又如附表所示之偽造署
    押（含指印），不論屬於被告與否，依刑法第 219條宣告沒
    收。至扣案之起子 1支，無法證明供竊盜、搶奪之用，不予
    宣告沒收。
十、公訴意旨略以：被告基於竊盜及搶奪之犯意，於94年 3月18
    日、3月30日、4月3日、4月23日、5月26日、5月30日、 6月
    10日、6月30日、9月7日、9月16日、12月23日、12月31日，
    於台北縣市地區，先竊取機車當作案之工具，再以飆車自後
    搶奪之方法，依序搶奪己○○、酉○○○、地○○、丁○○
    、戌○○、丑○○、黃○○、癸○○、Ｃ○○、午○○、Ｂ
    ○○、天○○等12人財物，因認被告有犯竊盜及搶奪罪嫌。
    經查：
    (一)被告於本院矢口否認有上述犯行。雖被告於原審供陳有前
      述不法行為，然被告之自白，不得作為有罪判決之唯一證
      據，須有必要之證據，察與事實相符，始得以自白作為論
      罪之依據，此觀刑事訴訟法第156條第1、2項規定至明。
      依法尚不能以被告之自白，即認定被告亦有前述偷車、搶
      奪行為。
    (二)本院為查明真相，傳喚己○○等全體被害人到場，被害人
      均表示，搶案發生不過區區數秒，搶匪身著外套或雨衣，
      頭戴安全帽，搶匪得手後，隨即快速逃離現場，致無法看
      清搶匪五官云云。無任何一人指被告為行搶歹徒。
    (三)被害人所失財物，無一起獲，亦不曾出現，查無物證證明
      與被告相關聯。
    (四)刑事訴訟法第154條第2項規定，犯罪事實應依證據認定之
      。因查無人證、物證足以證明被告亦有前述搶奪等行為，
      依「罪證有疑、利於被告」之法則，此部分應屬犯罪嫌疑
      不足，因檢察官認該部分與上述有罪部分，有裁判上或事
      實上一罪關係，故不另為無罪之諭知。
十一、檢察官移送併辦略以：被告於94年 5月20日，在台北縣永
      和市○○路283巷7號前，及於94年11月28日，在桃園市○○街口，以飛車搶奪方式，分別搶奪戊○○及巳○○之財
      物，認被告同犯竊盜及搶奪罪嫌。
      經查：
      (一)被告堅不承認有此犯行。
      (二)被害人戊○○與本院證稱，被告體型很像，無法確認歹
        徒即為被告。
      (三)被告巳○○於本院證述，其沒注意搶匪面貌。而有關現
        場光碟片所捕捉之鏡頭，經本院送刑事警察局予以影像
        強化，鑑定結果，仍無法辨認其身分，此有刑事警察局
        95年12月6日刑鑑字第0950170516號鑑定書可稽。
      (四)因被告否認犯罪，被害人無法指認，相關光碟片亦難以
        辨識，有關遭搶之物復未搜出。是以，被告此部分犯行
        ，應屬不能證明，依法與前述論罪科刑部分，無事實上
        或裁判上一罪關係，本院礙難併辦，應退回檢方處理。
據上論斷，應依刑事訴訟法第369第1項前段、第364條、第299條
第1項前段、第300條、刑法第216條、第210條、第47條、第 219
條、第38條第1項第2款、修正前刑法第327條、第320條第 1項、
第56條、第55條、第90條、罰金罰鍰提高標準條例第 1條前段，
判決如主文。
本案經檢察官鄭銘謙到庭執行職務。
中    華    民    國    95    年    12    月    21    日
                  刑事第十三庭  審判長法  官  曾德水
                                      法  官  李錦樑
                                      法  官  林婷立
以上正本證明與原本無異。
如不服本判決，應於收受送達後十日內向本院提出上訴書狀，其
未敘述上訴之理由者並得於提起上訴後十日內向本院補提理由書
（均須按他造當事人之人數附繕本）。
                                      書記官  洪雪娥
中    華    民    國    95    年    12    月    22    日
附表：
┌──┬──────────┬───────────┐
│編號│ 偽  造  之  文  書 │  偽  造  之  署  押  │
├──┼──────────┼───────────┤
│1   │94年10月17日手機讓渡│「陳志成」署押計1枚、 │
│    │書（庚○○手機序號：│指印2枚（締約人欄偽指 │
│    │000000000000000）（ │印1枚、締約人簽名欄偽 │
│    │臺灣桃園地方法院檢察│簽名、指印各1枚）     │
│    │署95年偵第4326號第3 │                      │
│    │頁）                │                      │
├──┼──────────┼───────────┤
│2   │中古手機買賣切結書  │「龔一郎」署押計2枚、 │
│    │（Ｅ○○手機序號：35│指印3枚（締約人欄偽指 │
│    │0000000000000）（臺 │印1枚、訂約人簽名欄及 │
│    │灣桃園地方法院檢察署│切結書人簽名欄偽簽名、│
│    │95年度偵字第4326號卷│指印各1枚）           │
│    │第34頁）            │                      │
├──┼──────────┼───────────┤
│3   │95年1月11日手機讓渡 │「龔一郎」署押計1枚、 │
│    │書（林文慧手機序號：│指印2枚（締約人欄偽指 │
│    │000000000000000）（ │印1枚、訂約人簽名欄偽 │
│    │臺灣桃園地方法院檢察│簽名、指印各1枚）     │
│    │署95年度偵字第4326號│                      │
│    │卷第36頁）          │                      │
└──┴──────────┴───────────┘                                      法  官
附錄：本案論罪科刑法條全文
刑法第320條第1項：
意圖為自己或第三人不法之所有，而竊取他人之動產者，為竊盜
罪，處 5 年以下有期徒刑、拘役或 5 百元以下罰金。
刑法第327條：
以犯第325條第1項之罪為常業者，處3年以上10年以下有期徒刑
。
刑法第210條：
偽造、變造私文書，足以生損害於公眾或他人者，處 5 年以下有
期徒刑。
刑法第216條：
行使第 210 條至第 215 條之文書者，依偽造、變造文書或登載
不實事項或使登載不實事項之規定處斷。


司法院資訊處製作；財團法人民間司法改革基金會備份。
